【裁判字號】    94,上訴,4002
【裁判日期】    950125
【裁判案由】    毒品危害防制條例
【裁判全文】
臺灣高等法院刑事判決                94年度上訴字第4002號
    上  訴  人  臺灣士林地方法院檢察署檢察官
    被      告  甲○○
上列上訴人因被告違反毒品危害防制條例案件，不服臺灣士林地
方法院94年度訴字第509號，中華民國94年10月26日第一審判決
（起訴案號：臺灣士林地方法院檢察署94年度毒偵字第353號、
第496號、第501號、第629號、第798號；移送原審併辦案號：臺
灣士林地方法院檢察署94年度毒偵字第1572號；移送本院併辦案
號：臺灣士林地方法院檢察署94年度毒偵字第2566號），提起上
訴，本院判決如下：
    主  文
原判決關於連續施用第一級毒品暨定執行刑部分撤銷。
甲○○連續施用第一級毒品，處有期徒刑壹年參月，扣案之海洛
因肆包（總驗餘淨重零點貳陸公克）、海洛因殘渣袋伍只均沒收
銷燬，注射針筒伍支沒收。
    事  實
一、甲○○因違反麻醉藥品管理條例案件，經臺灣臺北地方法院
    以82年度易字第1589號判決處有期徒刑7月，嗣經上訴臺灣
    高等法院以82年度上易字第6490號判決駁回，於民國（下同
    ）83年3月1日確定，又因違反肅清煙毒條例，經臺灣臺北地
    方法院以83年度訴緝字第19號判決處有期徒刑4年2月確定，
    上開2案復經同一法院於83年9月22日，以83年度聲字第878
    號裁定定其應執行刑為有期徒刑4年6月確定，於86年3月28
    日因縮短刑期假釋出監。詎甲○○不知悔悟，於假釋期間再
    違反肅清煙毒條例之施用毒品及販賣毒品罪，經臺灣臺北地
    方法院於87年4月8日，以86年度訴字第2278號分別判決處有
    期徒刑3年4月及無期徒刑，並合併定應執行刑為無期徒刑，
    嗣經上訴至最高法院於87年10月1日以87年度臺上字第3316
    號判決將原判決撤銷發回原審，後經臺灣高等法院以87年度
    上更一字第442號判決處有期徒刑8年確定，連同撤銷假釋執
    行殘刑，自87年11月24日起接續執行殘刑，於93年3月30日
    又因縮短刑期假釋出監（96年2月10日縮刑期滿，現仍在假
    釋期間內）。
二、甲○○前因違反肅清煙毒條例施用毒品案件，經裁定送觀察
    、勒戒後，認無繼續施用毒品之傾向，經臺灣高等法院於87
    年7月30日，以87年度上訴字第2179號判決免刑確定。復再
    犯施用毒品案件，經臺灣板橋地方法院裁定令入戒治處所施
    以強制戒治，嗣因戒治成效評定為合格，經同院裁定停止戒
    治，於88年10月26日釋放出所，所餘戒治期間交付保護管束
    於89年4月15日期滿，經臺灣板橋地方法院檢察署檢察官於
    89年5月16日以89年度戒毒偵字第345號不起訴處分確定。
三、詎甲○○仍不知悔悟，自強制戒治執行完畢釋放出所後5年
    內，基於施用第1級毒品海洛因之概括犯意，自93年7月至94
    年9月8日止，連續在臺北市○○區○○路3段99巷39弄48號3
    樓住處或其他不詳處所，將海洛因加水放入注射針筒施打手
    臂方式施用第1級毒品海洛因多次：
（一）93年12月22日19時30分許，為警在上開住處查獲，並扣得
      第1級毒品海洛因1小包（淨重0.01公克），殘渣袋2只、
      注射針筒1支。
（二）94年1月11日7時30分許，為警在上開住處查獲，並扣得第
      1級毒品海洛因1小包（淨重0.05公克）、注射針筒2支。
（三）94年1月28日18時許，為警在上開住處查獲，並扣得第1級
      毒品海洛因殘渣袋2只、注射針筒1支。
（四）94年2月17日17時45分許，為警在上開住處查獲，並扣得
      第1級毒品海洛因殘渣袋1只、注射針筒1支。
（五）94年3月7日17時30分許，為警在上開住處查獲，並扣得第
      1級毒品海洛因2小包（淨重0.20公克）。
（六）94年6月20日，因另涉竊盜案件，為警盤查並採集其尿液
      送驗，結果發現其尿液呈可待因、嗎啡陽性反應。（
（七）94年9月5日為警採尿時點回溯前5日內之某時，在不詳處
      所，施用第1級毒品海洛因，並於94年9月9日2時30分許在
      台北市○○區○○街289號附近為警查獲，經警採集其尿
      液送驗結果，呈現嗎啡陽性反應。
四、案經臺北市政府警察局內湖分局報請臺灣士林地方法院檢察
    署檢察官偵查起訴及臺灣士林地方法院檢察署移送併案審理
    。
    理  由
一、上揭犯罪事實，業據被告甲○○於偵查、原審及本院審理時
    坦承不諱（見本院94年12月26日準備程序筆錄、95年1月18
    日審判程序筆錄），且其歷次為警查獲後所採之尿液，經送
    檢驗結果均呈海洛因代謝物嗎啡、可待因陽性反應，有臺灣
    尖端先進生技醫藥股份有限公司94年1月5日、94年1月21日
    、94年2月16日、94年3月3日、94年3月23日、94年7月4日、
    94年9月28日濫用藥物檢驗報告7紙在卷可稽。另93年12月
    22日、94年1月11日、94年3月7日扣案之白色粉末4包經送法
    務部調查局鑑定，確為第一級毒品海洛因（合計驗餘淨重
    0.26公克）無誤，此有該局94年4月13日調科壹字第040003
    771號、94年2月15日調科壹字第040003728號、94年5月18
    日調科壹字第040003823號鑑定通知書3紙附卷可憑。此外，
    並有海洛因殘渣袋5只及被告所有供其施用毒品海洛因犯罪
    時所用之注射針筒5支扣案可供佐證。依此，足徵被告上開
    自白確與事實相符，其確有為前述施用第1級海洛因之犯行
    ，本件事證明確，被告之犯行堪以認定，應依法論科。
二、按犯毒品危害防制條例第10條之施用毒品罪者，檢察官應聲
    請法院裁定令被告入勒戒處所觀察、勒戒。觀察、勒戒後，
    檢察官依據勒戒處所之陳報，認受觀察、勒戒人無繼續施用
    毒品傾向者，應即釋放，並為不起訴處分；認受觀察、勒戒
    人有繼續施用毒品傾向者，檢察官應聲請法院裁定令入戒治
    處所施以強制戒治。經觀察、勒戒或強制戒治執行完畢釋放
    後，五年內再犯毒品危害防制條例第10條之罪者，檢察官或
    少年法院應依法追訴或裁定交付審理，毒品危害防制條例第
    20條第1項、第2項、第23條第2項分別定有明文。查被告前
    因施用毒品案件，經裁定送觀察、勒戒後，認無繼續施用毒
    品之傾向，經臺灣臺北地方法院於87年7月30日，以87年度
    上訴字第2179號判決免刑確定。復再犯施用毒品案件，經臺
    灣板橋地方法院裁定令入戒治處所施以強制戒治，嗣因戒治
    成效評定為合格，經同院裁定停止戒治，於88年10月26日釋
    放出所，所餘戒治期間交付保護管束於89年4月15日期滿，
    經臺灣板橋地方法院檢察署檢察官於89年5月16日以89年度
    戒毒偵字第345號不起訴處分確定，有本院87年度上訴字第
    2179號刑事判決、臺灣板橋地方法院檢察署檢察官89年度戒
    毒偵字第345號不起訴處分書及本院被告前案紀錄表各一份
    在卷可稽，被告於觀察、勒戒執行完畢釋放後，5年內再犯
    毒品危害防制條例第10條之罪，經檢察官提起公訴，本院應
    予審理。再按海洛因係毒品危害防制條例第2條第2項第1款
    所稱之第一級毒品。核被告所為係犯毒品危害防制條例第10
    條第1項之施用第一級毒品罪，其多次施用行為前後持有第
    一級毒品海洛因之低度行為，分別為其施用之高度行為所吸
    收，均不另論罪。被告先後多次施用第一級毒品之犯行，時
    間緊接，所犯為構成要件相同之罪名，顯係基於概括犯意反
    覆為之，應依連續犯之規定論以一罪，並依法加重其刑。
三、被告前述事實欄第三項編號（六）、（七）之犯行，檢察官
    雖未及於起訴事實內載明，惟經併案審理，且與被告原被訴
    施用第一級毒品罪間有連續犯之裁判上一罪關係，仍為起訴
    效力所及，本院自應併予審究，附此敘明。
四、原審以被告罪證明確予以論罪科刑，固非無見。惟查事實欄
    第三項編號（七）之犯行，與起訴部分有連續犯關係，屬裁
    判上之一罪，為起訴效力所及，原審未及一併審究，自有未
    合。檢察官上訴執此指摘原判決不當，為有理由，應由本院
    將原判決予以撤銷改判。爰審酌被告有違反麻醉藥品管理條
    例、肅清煙毒條例案件等前科，素行不良（見卷附本院被告
    前案紀錄表），被告於假釋出獄後，不謀求正業，又連續施
    用毒品，顯見毫無悔意，及施用毒品戕害自己身體健康，並
    考量其犯罪手段、次數、所生危害，與犯罪後供認犯行之態
    度等一切情狀，量處如主文第二項所示之刑，以資懲儆。
五、93年12月22日扣案之海洛因1 包（驗餘淨重0.01公克）、海
    洛因殘渣袋2只、注射針筒1支，94年1月11日扣案之海洛因1
    包（驗餘淨重0.05公克）、注射針筒2支，94年1月28 日扣
    案之海洛因殘渣袋2只、注射針筒1支，94年2月17日扣案之
    海洛因殘渣袋1只、注射針筒1支，94年3月7日扣案之海洛因
    2包（合計驗餘淨重0.20公克），共計：（一）扣案之海洛
    因4 包（總驗餘淨重0.26公克），為查獲之第一級毒品，不
    問屬於犯人與否，均應依毒品危害防制條例第18條第1項前
    段之規定，諭知沒收銷燬之；（二）扣案之海洛因殘渣袋5
    只，因殘渣袋內海洛因殘渣量微，無法分別秤重，顯與第一
    級毒品海洛因無法析離而個別諭知沒收，故不問屬於犯人與
    否，均應依毒品危害防制條例第18條第1項前段宣告沒收銷
    燬；（三）扣案之注射針筒5支，係被告所有供施用海洛因
    之物，業據其供明在卷，因非屬專供施用海洛因之器具，均
    應依刑法第38條第1項第2款之規定宣告沒收。
據上論斷，應依刑事訴訟法第369條第1項前段、第364條、第299
條第1項前段，毒品危害防制條例第10條第1項、第18條第1項前
段，刑法第11條前段、第56條、第38條第1項第2款，判決如主文
。
本案經檢察官邱美育到庭執行職務。
中    華    民    國    95    年    1     月    25    日
                  刑事第十一庭審判長法  官  楊炳禎
                                    法  官  陳國文
                                    法  官  江國華
以上正本證明與原本無異。
如不服本判決，應於收受送達後10日內向本院提出上訴書狀，其
未敘述上訴之理由者並得於提起上訴後10日內向本院補提理由書
（均須按他造當事人之人數附繕本）。
                                    書記官  廖素花
中    華    民    國    95    年    1     月    25    日
附錄：本案論罪科刑法條全文
毒品危害防制條例第10條第1項
施用第一級毒品者，處6月以上5 年以下有期徒刑。


司法院資訊處製作；財團法人民間司法改革基金會備份。
